臺灣高等法院刑事判決
109年度上訴字第3525號
上  訴  人  
即  被  告  黃鯤義



選任辯護人  陳品鈞律師
上列上訴人即被告因傷害案件，不服臺灣基隆地方法院109年度
訴字第337號，中華民國109年8月12日第一審判決（起訴案號：
臺灣基隆地方檢察署109年度調偵字第63號），提起上訴，本院
判決如下：
    主  文
上訴駁回。
黃鯤義緩刑肆年。
    事  實
一、黃鯤義於民國108年12月6日19時38分許，駕駛車牌號碼000-
    0000號自用小客車，沿基隆市安樂區基金一路往基金二路方
    向之內側車道，行駛在黃健庭駕駛車牌號碼000-0000號貨車
    後方，嗣黃鯤義加速變換車道，欲自外側車道超越黃健庭之
    貨車，適前方路邊停放一輛貨車占用部分外側車道，黃鯤義
    乃在黃健庭之貨車與該路邊停放貨車之間緊急剎車，且黃鯤
    義之汽車左側車身跨越車道線，黃健庭之貨車沿內側車道直
    行，因而擦撞黃鯤義之汽車左後照鏡。黃鯤義見黃健庭未停
    車查看，旋即駕車至黃健庭之貨車右前方，打開駕駛座車窗
    指摘黃健庭肇事逃逸，並在基隆市○○區○○○路000號前靠邊停
    車，黃健庭隨後亦將貨車停放在黃鯤義之汽車前方。兩人下
    車後，黃鯤義上前表明遭黃健庭擦撞，要求黃健庭查看其汽
    車有無受損，當黃健庭欲走向黃鯤義之汽車時，黃鯤義即以
    右手推擠黃健庭之右肩後轉身背對黃健庭，黃健庭亦反推黃
    鯤義之後背（未成傷），黃鯤義險些跌倒，因而心生不滿，
    返回汽車駕駛座後，見跟隨在後之黃健庭自其駕駛座車窗外
    轉身查看左前車身，竟基於傷害之犯意，於同日19時40分許
    ，手持防狼噴霧伸出駕駛座車窗，朝黃健庭之臉部噴灑，致
    黃健庭受有右眼表層角膜炎之傷害。
二、案經黃健庭訴由基隆市警察局第四分局報告臺灣基隆地方檢
    察署檢察官偵查起訴。
    理  由
壹、證據能力
一、按被告以外之人於審判外之言詞或書面陳述，除法律有規定
    者外，不得作為證據；又被告以外之人於審判外之陳述，雖
    不符刑事訴訟法第159條之1至第159條之4之規定，而經當事
    人於審判程序同意作為證據，法院審酌該言詞陳述或書面陳
    述作成時之情況，認為適當者，亦得為證據。當事人、代理
    人或辯護人於法院調查證據時，知有第159條第1項不得為證
    據之情形，而未於言詞辯論終結前聲明異議者，視為有前項
    之同意，刑事訴訟法第159條第1項及第159條之5分別定有明
    文。經查，本判決下列所引用上訴人即被告黃鯤義（下稱被
    告）以外之人於審判外之陳述，檢察官、被告及辯護人對於
    證據能力無爭執，迄於本院言詞辯論終結前均未聲明異議（
    見本院卷第67至72、101至107頁），本院審酌上開證據資料
    作成時之情況，尚無違法不當或證明力明顯過低之瑕疵，亦
    認為以之作為證據應屬適當，爰依上開規定，認前揭證據資
    料均有證據能力。
二、次按除法律另有規定外，實施刑事訴訟程序之公務員因違背
    法定程序取得之證據，其有無證據能力之認定，應審酌人權
    保障及公共利益之均衡維護，刑事訴訟法第158條之4定有明
    文。本案以下所引用之非供述證據，並無證據證明係實施刑
    事訴訟程序之公務員違背法定程序所取得，且經本院於審理
    時合法踐行調查程序，自應認均具有證據能力，得作為證據
    。
貳、認定犯罪事實所憑之證據及理由
一、上開犯罪事實，被告雖曾否認犯罪，然於本院審理始坦承不
    諱（見本院卷第105頁），核與證人即告訴人黃健庭（下逕
    稱姓名，見偵245卷第19至21、23至25、84至86頁）證述情
    節相符，並有黃健庭之長庚醫療財團法人基隆長庚紀念醫院
    108年12月6日診字第0000000000000號診斷證明書1份（見偵
    245卷第27頁）、行車紀錄器畫面截圖8張（見偵245卷第43
    至49頁）、臺灣基隆地方檢察署檢察官109年1月21日勘驗筆
    錄及截圖各1份（見偵245卷第85至86、93至105頁）、原審1
    09年7月21日勘驗筆錄1份（見訴337卷第137至163頁）在卷
    可稽，足認被告任意性之自白與事實相符。
二、被告曾聲請傳喚黃健庭、勘驗防狼噴霧等，然本院認並無必
    要，併此敘明。
三、綜上，本案事證明確，被告上開犯行洵堪認定，應依法論科
    。
參、論罪科刑
　　核被告所為，係犯刑法第277條第1項之傷害罪。　
肆、駁回上訴之理由　　
一、原審同前開有罪之認定，以被告罪證明確，適用刑法第277
    條第1項、第41條第1項前段，刑法施行法第1條之1第1項等
    規定，並審酌被告於107年11月1日，曾因不滿他人駕車切入
    其行駛之車道，遂向前超越該車並驟然減速煞停阻擋該車行
    進，因而觸犯強制罪，經臺灣臺北地方法院以108年度簡字
    第1697號判決判處拘役30日，緩刑2年確定，旋又於108年12
    月6日觸犯本案傷害犯行，顯然不知警惕；又被告原駕車行
    駛在黃健庭後方，竟違反道路交通安全規則第101條第1項第
    5款規定，加速自黃健庭之貨車右側超車，且未遵循車道行
    駛，始因左側車身跨越車道線，侵入黃健庭行駛之內側車道
    ，而遭黃健庭駕駛之貨車擦撞左後照鏡，卻未反省自身之違
    規駕駛行為，反而在黃健庭下車查看時，先出手推擠黃健庭
    ，復趁黃健庭查看被告車況、毫無防備之際，持具有危險性
    之防狼噴霧朝黃健庭臉部噴灑，使黃健庭受有右眼表層角膜
    炎之傷害，犯罪動機並無可憫之處，犯罪所生之危害亦非輕
    ；另黃健庭於原審時雖表明求償金額可以協商調整，然被告
    卻始終未提出願意賠償之金額，致雙方無從進行調解，難認
    被告具有彌補因本案犯罪所生損害之誠意；兼衡被告於警詢
    時自述從事商業、家庭經濟狀況小康，嗣於原審時自述罹患
    重度憂鬱症、無工作能力，暨黃健庭、檢察官及被告對於本
    案科刑範圍之意見等一切情狀，量處有期徒刑4月，並諭知
    易科罰金之折算標準。經核原審認事用法並無違誤，量刑亦
    屬妥適。
二、被告上訴意旨略以：原審量刑過重，請從輕量刑云云（見本
    院卷第106至107頁）。惟按量刑之輕重，係屬事實審法院得
    依職權自由裁量之事項，苟已斟酌刑法第57條各款所列情狀
    ，而未逾越法定刑度，不得遽指為違法（最高法院72年台上
    字第6696號判例意旨參照）。且法院對於被告為刑罰裁量時
    ，必須以行為人之罪責為依據，而選擇與罪責程度相當之刑
    罰種類，並確定與罪責程度相稱之刑度。縱使基於目的性之
    考量，認定有犯罪預防之必要，而必須加重裁量時，亦僅得
    在罪責相當性之範圍內加重，不宜單純為強調刑罰之威嚇功
    能，而從重超越罪責程度為裁判，務求「罪刑相當」。且在
    同一犯罪事實與情節，如別無其他加重或減輕之原因，下級
    審量定之刑，亦無過重或失輕之不當情形，則上級審法院對
    下級審法院之職權行使，原則上應予尊重（最高法院85年度
    台上字第2446號判決意旨參照）。原審就被告量刑時業已審
    酌上情（詳前述），係以行為人責任為基礎，斟酌刑法第57
    條各款事由，而為刑之量定，既未濫用自由裁量之權限，亦
    無逾越職權或違反比例原則、罪刑均衡原則，自難認有何違
    法或不當。被告猶執前詞提起上訴請求從輕量刑、免刑云云
    ，並無理由，應予駁回。
三、末查，被告前未曾因故意犯罪受有期徒刑以上刑之宣告，有
    本院被告前案紀錄表1份在卷可參，且審酌被告於本院審理
    時已與黃健庭達成民事調解，並當場支付全數賠償金新臺幣
    7萬元與黃健庭，黃健庭表示願原諒，並請求予被告緩刑或
    免刑等情，有本院109年12月25日109年度刑上移調字第264
    號調解筆錄1份（見本院卷第79至80頁）在卷可查，本院認
    被告經此偵審程序及論罪科刑之宣告，應知所警惕，信無再
    犯之虞，因認對被告所宣告之刑以暫不執行為適當，爰併依
    刑法第74條第1項第1款規定，宣告緩刑4年，以勵自新。
據上論斷，應依刑事訴訟法第368條，刑法第74條第1項第1款，
判決如主文。
本案經檢察官唐道發提起公訴，檢察官孫冀薇到庭執行職務。 
中　　華　　民　　國　　110 　年　　2 　　月　　23　　日
                  刑事第十二庭  審判長法　官  陳如玲
                                      法　官  廖建瑜
                                      法　官  蔡如惠
以上正本證明與原本無異。
如不服本判決，應於收受送達後20日內向本院提出上訴書狀，其
未敘述上訴之理由者並得於提起上訴後20日內向本院補提理由書
（均須按他造當事人之人數附繕本）「切勿逕送上級法院」。
                                      書記官  黃郁珊
中　　華　　民　　國　　110 　年　　2 　　月　　23　　日
附錄：本案論罪科刑法條全文
中華民國刑法第277條
傷害人之身體或健康者，處5年以下有期徒刑、拘役或50萬元以
下罰金。
犯前項之罪，因而致人於死者，處無期徒刑或7年以上有期徒刑
；致重傷者，處3年以上10年以下有期徒刑。